臺灣高雄地方法院刑事判決　　　　　 94年度交簡上字第163號
上　訴　人　乙○○
即　被　告
上列被告因過失傷害案件，不服台灣高雄地方法院94年度交簡字
第1206號判決（聲請簡易判決處刑案號：94年度偵字第4728號）
，提起上訴，本院管轄之合議庭判決如下：
    主  文
原判決撤銷
乙○○因過失傷害人，處有期徒刑貳月，如易科罰金，以佰元
折算壹日。緩刑貳年。
    事  實
一、乙○○於民國93年12月12日14時10分許，騎乘車牌號碼XRO-
    963 號重型機車，沿高雄縣鳳山市○○○路由西往東方向行
    駛於外側車道，途經該路164 巷口欲變換車道左轉時，原應
    注意車輛在快慢車道間變換車道時，應讓直行車先行，並注
    意安全距離。而依當時情況並無不能注意之情事，竟疏於注
    意，貿然自外側車道變換進入內側車道，適有甲○○亦騎乘
    車牌號碼ZIF-060 沿該路段同方向行駛於乙○○人車左後方
    至該巷口前（尚未進入該路口），欲直行通過該路口時，乙
    ○○因疏未注意來車，未讓直行之甲○○人車先行即由外側
    車道變換進入內側車道，甲○○因乙○○突然進入內側車道
    未及反應，緊急向左方閃躲，惟仍未能完全閃避，致其機車
    車頭撞及乙○○所騎乘上開機車左後側，甲○○因而人車倒
    地，並受有胸部挫傷併右側第3 、4 、5 肋骨骨折、右鎖骨
    骨折、右肩岬骨骨折等傷害。乙○○發現後即當場打電話報
    案，並向前來處理車禍事宜之警員自首。
二、案經甲○○訴由高雄縣政府警察局鳳山分局報告臺灣高雄地
    方法院檢察署檢察官偵查起訴。
    理  由
一、本件上訴人即被告乙○○所犯係死刑、無期徒刑、最輕本刑
    為3 年以上有期徒刑以外之罪，被告就被訴事實為有罪之陳
    述，經審判長告知簡式審判程序之旨，並聽取公訴人及被告
    之意見後，經本院合議庭裁定進行簡式審判程序，合先敘明
    。
二、(1)被告乙○○對於上揭時地騎車因未注意變換車道應禮讓直
      行車先行，即貿然自外側車道變換制內側車道欲行左轉，
      致甲○○之騎乘機車避剎不及撞擊被告所駕駛機車之左後
      方之事實坦承不諱，核與證人即告訴人甲○○於警詢訊指
      述情節相符，並有道路交通事故現場圖、道路交通事故調
      查報告表（一）、（二）各一紙、照片十七張在卷可稽。
    (2)按汽車行駛雙向二車道行駛，在快慢車道間變換車道時，
      應讓直行車先行，並注意安全距離，道路交通安全規則第
      97條第5 款定有明文，被告於行經上開路段變換車道欲左
      轉時，理應讓內側車道之直行車先行，且車禍發生當時天
      候晴，日間自然光線，視距良好，柏油路面乾燥無缺陷，
      亦無其他障礙物，並無不能注意之情事，竟疏於注意貿然
      由外側車道變換至內側車道，被告之駕駛行為有過失甚明
      。
    (3)道路交通事故現場圖顯示，被告機車與告訴人機車兩車相
      撞後，告訴人機車倒置在對向東往西方向內側車道（以下
      稱西向車道）上，而現場在西向內側車道留有0.8 公尺之
      機車刮地痕，而該刮地痕起點距離分向限制線北側為0.2
      公尺，終點則距離0.5 公尺；另在分向限制線中央亦留有
      0.6 公尺之輪胎擦痕，且該機車刮地痕及輪胎擦痕均係自
      告訴人行車方向往左前方延伸，與告訴人陳稱其曾向左閃
      避乙節相符。參以告訴人機車撞擊被告機車左後方引擎蓋
      之情形，足見被告突然變換車道左轉彎，告訴人已盡注意
      車前狀況之義務，並採取適當方法向左閃避，雖未能阻止
      本件車禍之發生，然尚不得僅告訴人機車亦有撞擊被告機
      車之事實，即概論告訴人亦與有過失。是告訴人就本件事
      故之發生，並無過失，亦可認定。
    (4)綜上，被告就本件車禍之發生有過失，其過失行為與被害
      人受傷間，具有相當因果關係，亦堪認定，是被告任意性
      自白與事實相符，事證明確，應依法論科。
三、核被告乙○○所為，係犯刑法第284 條第1 項前段之過失傷
    害罪。聲請簡易判決處刑意旨認被告行駛至交叉路口時，轉
    彎車應讓直行車先行，並引據道路交通安全規則第102 條第
    6 款之規定，尚有誤會。又被告於肇事後，犯罪未被發覺前
    ，即主動打電話報案，並在處理交通事故之警員到達現場時
    ，主動表示為肇事者（見警卷第4 頁），已符合自首要件，
    應依刑法第62條前段之規定，減輕其刑。
四、原審予以論罪科刑，固非無見，惟查，本件事故之發生，被
    告應注意之義務，應為汽車行駛雙向二車道，在快慢車道間
    變換車道時，應讓直行車先行，並注意安全距離，原審引據
    道路交通安全規則第102 條第6 款之規定，認被告行駛至交
    叉路口時，轉彎車應讓直行車先行，尚有未洽。另被告有上
    開自首情形，原審未予斟酌，亦有違誤。被告提起上訴，認
    原審量刑過重，為有理由，自應由本院予以撤銷改判。爰審
    酌被告於變換車道時未注意後方直行車，並禮讓直行之甲○
    ○先行，致生此事故，造成告訴人受傷非輕，然犯後坦承犯
    行，並與告訴人達成和解，有和解書1 紙在卷可稽，顯有悔
    意，態度尚佳等一切情狀，量處如主文所示之刑，並諭知易
    科罰金之折算標準。末查被告前未曾受有期徒刑以上刑之宣
    告，有臺灣高等法院被告前案紀錄表附卷可憑，念其因一時
    疏失，致觸犯本案犯行，犯後坦承犯行，深具悔意，並與告
    訴人達成和解，信其經此偵、審程序及科刑之教訓後，當知
    所警惕，應無再犯之虞，本院認前開對其等宣告之刑，以暫
    不執行為適當，爰予宣告緩刑2 年，以啟自新。
據上論斷，應依刑事訴訟法第455 條之1 第3 項、第369 條第1
項前段、第364條、第299條第1項前段，刑法第284條第1項前段
、第41條第1項前段、第62條前段、第74條第1款，罰金罰鍰提高
標準條例第1條前段、第2條，判決如主文。
本案經檢察官丙○○到庭執行職務。
中　　華　　民　　國　　94　　年　　10　　月　　20　　日
                  交通法庭    審判長法  官  黃建榮
                                    法  官  方百正
                                    法　官  陳宛榆
以上正本證明與原本無異。
如不服本判決，應於判決送達後10日內，向本院提出上訴狀。
中　　華　　民　　國　　94　　年　　10　　月　　24　　日
                                    書記官  劉企萍
